臺灣彰化地方法院刑事判決　　　　　　　99年度易字第1229號
公　訴　人　臺灣彰化地方法院檢察署檢察官
被　　　告　許良發
上列被告因恐嚇危害安全等案件，經檢察官提起公訴（99年度偵
字第10633號），本院判決如下：
    主  文
許良發公然侮辱人，處罰金新臺幣參仟元，如易服勞役，以新台
幣壹仟元折算壹日。
    事  實
一、許良發於民國99年9 月20日上午7 時許，與其孫子前往彰化
    縣花壇鄉○○路○段225 號白沙國民小學前之早餐店用餐，
    適黃榆淨於該店內與某國小學童發生爭執，黃榆淨並因故將
    早餐店內之桌子翻倒，引發許良發之不滿，許良發竟基於公
    然侮辱之犯意，於該日上午7 時10分許，在白沙國民小學前
    ，在公眾得見聞之情況下，以「瘋女人（台語），七早八早
    就在那裡翻桌子。」等語侮辱黃榆淨。
二、案經黃榆淨訴由臺灣彰化地方法院檢察署檢察官偵查起訴。
    理  由
一、證據能力之說明
    本案下列引用之供述及非供述證據，經本院依法踐行調查證
    據程序，公訴人及被告均不爭執各該證據之證據能力，且亦
    查無依法應排除其證據能力之情形，是後述所引用證據之證
    據能力皆無疑義，合先敘明。
二、有罪部分
  (一)上揭犯罪事實，業據被告迭於偵訊及本院審理時均坦承不諱
    ，核與證人即告訴人養子周詠御、證人即告訴人子楊承瀚於
    偵訊中所為之證述、證人即早餐店老闆王炳章於本院審理時
    所為之證述及證人即告訴人黃榆淨於偵訊、本院審理時所證
    述之情節相符，足見被告之自白與事實相符，本件事證明確
    ，被告上開公然侮辱之犯行堪以認定。
  (二)核被告許良發所為，係犯刑法第309 條第1 項之公然侮辱罪
    。爰審酌被告前有違反醫師法及業務過失致死之前科，其因
    不滿告訴人黃榆淨與國小學童在早餐店發生爭執時翻倒桌子
    ，而心生怨懟，及其犯罪之目的、手段、對告訴人造成之損
    害程度，迄今仍未徵得告訴人之原諒，暨被告犯後尚能坦承
    犯行等一切情狀，量處如主文所示之刑，並諭知易服勞役之
    折算標準，以示懲儆。
三、無罪部分
  (一)公訴意旨另以：被告許良發因故與告訴人黃榆淨發生爭執，
    竟基於恐嚇之犯意，於99年9 月20日上午7 時10分許，在彰
    化縣花壇鄉○○路○ 段225 號白沙國民小學前，以「如果妳
    是我的小孩，我就要打死妳」之加害生命、身體之事恐嚇告
    訴人，致使告訴人心生畏懼。因認被告許良發涉犯刑法第30
    5 條之恐嚇罪。
  (二)訊據被告對於其確實有對告訴人黃榆淨稱：「如果你是我的
    女兒，七早八早給人家翻桌，我就要打死妳。」等語坦承不
    諱，核與證人黃榆淨、周詠御及楊承瀚於偵訊中證述之情節
    相符，足認被告確實有對告訴人為上開話語無誤。
  (三)惟按刑法第305 條關於恐嚇罪之規定，係針對恐嚇個人之威
    脅行為，即以加害生命、身體、自由、名譽、財產等事通知
    他人，使其心生畏懼，致危及其社會日常生活之安全感者，
    始足成立本罪，否則，他人並未因行為人告知加害之內容而
    受影響者，自無成立本罪之餘地，又危害之通知並非確定，
    而仍取決於其他不確定之條件，此種不確定之危害通知，尚
    不足構成恐嚇罪（司法院（83）廳刑一字第01160 號刑事會
    議座談會決議可資參照）；又刑法第305 條之恐嚇罪，係以
    加害生命、身體、自由、名譽、財產之事恐嚇他人，致生危
    害於安全為構成要件，即行為人須以使人生畏怖心為目的，
    而通知將加惡害之旨於被害人，使受惡害之通知者，因其恐
    嚇，生安全上之危險與實害而言；至其是否屬惡害之通知，
    應參酌行為人之動機、目的、智識程度、斯時所受之刺激、
    所用之語氣及全文統觀之，非得以隻言片語而斷章取義；倘
    行為人僅係基於一時氣憤所為粗鄙之言或俚俗之語，非意在
    恐嚇，且對被害人之安全並未產生危險與實害者，即難遽以
    恐嚇罪相繩。
  (四)經查，被告所述之上開話語，雖稱「我要打死妳」，惟該危
    害之通知係以「如果妳是我的女兒」為先決條件，揆諸前揭
    說明，如危害之通知仍取決於不確定之條件，尚不足以構成
    恐嚇罪，遑論此危害之通知係取決於確定不可能發生之條件
    ，更難以恐嚇罪相繩。況被告與告訴人素不相識，僅因於上
    開時、地告訴人翻倒早餐店之桌子而心生不滿，與告訴人發
    生爭執，被告應係基於一時氣憤所為粗鄙之言或俚俗之語，
    非意在恐嚇，且對被害人之安全並未產生危險與實害，實與
    恐嚇罪之構成要件有間。公訴人認被告上開行為即屬恐嚇罪
    之犯行，尚屬誤會，不能認定被告犯罪，此部分依法應諭知
    無罪之判決。
據上論斷，應依刑事訴訟法第299 條第1 項前段、第301 條第1
項，刑法第309 條第1 項、第42條第3 項，刑法施行法第1 條之
1， 判決如主文。
本案經檢察官楊聰輝到庭執行職務。
中    華    民    國  100     年    1     月    11    日
                      刑事第九庭    法    官  黃齡玉
以上正本證明與原本無異。
如不服本判決應於收受判決後10日內向本院提出上訴書狀，並應
敘述具體理由；其未敘述上訴理由者，應於上訴期間屆滿後20日
內向本院補提理由書（均須按他造當事人之人數附繕本）「切勿
逕送上級法院」。
告訴人或被害人對於判決如有不服具備理由請求檢察官上訴者，
其上訴期間之計算係以檢察官收受判決正本之日期為準。
中    華    民    國   100    年    1     月    11    日
                                      書記官  李噯靜
附錄本案論罪科刑法條全文：
中華民國刑法第309條
（公然侮辱罪）
公然侮辱人者，處拘役或 3 百元以下罰金。
以強暴犯前項之罪者，處 1 年以下有期徒刑、拘役或 5 百元以
下罰金。